【裁判字號】    98,交聲,2378
【裁判日期】    980814
【裁判案由】    違反道路交通管理處罰條例聲明異議
【裁判全文】
臺灣臺北地方法院交通事件裁定        98年度交聲字第2378號
原處分機關  臺北市交通事件裁決所
異  議  人
即受處分人  甲○○
上列異議人即受處分人因違反道路交通管理處罰條例案件，對於
臺北市交通事件裁決所民國 98年6月25日所為之處分（原處分案
號：北市裁罰字第裁22-A01YRZ434號），聲明異議，本院裁定如
下：
    主  文
原處分撤銷。
甲○○不罰。
    理  由
一、按汽車停車時，應依下列規定：「……五、在設有殘障者專
    用停車標誌處所，非殘障用車不得停放。」道路交通安全規
    則第 112條第1項第5款定有明文。身心障礙者本人或同一戶
    籍之家屬一人得申請身心障礙者專用停車位識別證明（以下
    簡稱專用停車位識別證明）。……申請專用停車位識別證者
    ，應具有汽車或機車之駕駛執照及行車執照；其申請機車專
    用停車位識別證者，以經監理單位檢驗合格之特製車者為限
    ，身心障礙者專用停車位設置管理辦法 第6條第1項、第4項
    規定甚明。又汽車駕駛人於身心障礙專用停車位違規停車時
    ，處新臺幣（下同）600元以上1,200元以下罰鍰，道路交通
    管理處罰條例第56條第1項第10款，亦定有明文。
二、本件原處分機關以異議人即受處分人甲○○於民國 98年6月
    10日14時17分，將其所有騎乘之車號 DTE-898輕型機車，停
    放在臺北市○○○路○段125號身心障礙者專用停車位內，經
    臺北市政府警察局交通警察大隊執勤員警以相片採證後，依
    違反道路交通管理處罰條例第 56條第1項第10款規定製單逕
    行舉發。嗣因異議人於應到案日期即 98年7月16日前向臺北
    市政府警察局交通警察大隊提出申訴，經臺北市交通事件裁
    決所於 98年6月25日以「於身心障礙專用停車位違規停車」
    ，依道路交通管理處罰條例第 56條第1項第10款、違反道路
    交通管理事件統一裁罰基準表之規定，裁處異議人 1,200元
    罰鍰，合先敘明。
三、異議人聲明異議意旨略以：異議人固於 98年6月10日14時17
    分，將其所有騎乘之車號 DTE-898輕型機車，停放在臺北市
    ○○○路2段125號身心障礙者專用停車位內，惟要求異議人
    須把身心障礙者專用停車位識別證牢固黏貼於機車車首明顯
    處，以供查核驗證之規定，甚不合情理，且前開身障停車位
    並未明確標示只可停三輪機車，不能停一般兩輪機車，異議
    人本身即為身障人士，實係在不知情之情況下誤停了上開身
    障停車位，因認原處分不當，為此聲明異議，請求撤銷原處
    分等語。
四、按使用身心障礙者專用停車位者，除掛有專用牌照之車輛外
    ，應將專用停車位識別證置於汽車擋風玻璃明顯處或黏貼於
    機車車首，以供查核檢驗，固為身心障礙者專用停車位設置
    管理辦法第9條第1項所明定，惟道路交通管理處罰條例於90
    年1月17日增訂第56條第1項第10款規定，其立法目的，係為
    落實保障身心障礙者之停車權益，亦即為避免不具身心障礙
    身分之人，擅用專為殘障者設置之停車位，而侵害身心障礙
    者應有之停車權利，故該條款所指之「違規停車」，參酌身
    心障礙者權益保障法第 56條第1項後段「非領有專用停車位
    識別証明者，不得違規占用」、道路交通安全規則第 112條
    第1項第5款「在設有殘障者專用標誌處所，非殘障用車不得
    停放」之規定，當係指非領有專用停車位識別證明之身心障
    礙者或其家屬，占用身心障礙者專用停車位，或非殘障用車
    在設有殘障者專用停車標誌處所停車者而言，是上開條款所
    謂之「違規停車」，自以處罰真正侵害身心障礙者停車權益
    之違規行為為限。
五、經查，本件異議人屬輕度精神障礙，領有中華民國身心障礙
    手冊，有前開身心障礙手冊影本 1紙附卷可稽，洵堪認定。
    又異議人曾向臺北市政府社會局申請身心障礙者專用停車位
    識別證，編號北市社三停第068290號，有效期限至 99年7月
    31日，有專用停車位識別證影本 1紙及臺北市政府社會局98
    年7月27日北市社障字第09839750700號函 1紙在卷可佐。異
    議人於前述時、地停車之際，疏未將專用停車位識別證黏貼
    於機車車首明顯處，固有違身心障礙者專用停車位設置管理
    辦法第 9條之規定，致執勤員警無法當場查認該輕型機車是
    否具有使用專用停車位之資格，而掣單舉發。惟依前揭說明
    ，放置或黏貼專用停車位識別證，僅係供他人或執法者辨識
    使用身心障礙者專用停車位者，是否為有權使用者之方法之
    一，縱認身心障礙者有疏未將專用停車位識別證黏貼於機車
    車首明顯處以供辨識之情形，究非當然等同該身心障礙者即
    無權利使用身心障礙者專用停車位。是以將領有專用停車位
    識別證之身心障礙者，僅因疏於將專用停車位識別證黏貼於
    機車車首明顯處供辨識之情形，與未領有專用停車位識別證
    之人，占用身心障礙者專用停車位；或非殘障用車在設有殘
    障者專用停車標誌處所停車之情形，等同視之，顯已逾越道
    路交通管理處罰條例第 56條第1項第10款規定之立法本旨（
    臺灣高等法院97年度交抗字第1986號、98年度交抗字第52號
    裁定參照）。從而，原處分機關所認定異議人有前揭於身心
    障礙專用停車位違規停車之行為，難認為允當，應認異議人
    之異議為有理由。爰由本院將原處分撤銷，改諭知異議人不
    罰，以資適法。
六、據上論斷，應依道路交通案件處理辦法第20條前段，裁定如
    主文。
中    華    民    國    98    年    8     月    14    日
                  交通法庭    法  官  詹慶堂
上正本證明與原本無異。
如不服本裁定，應於裁定送達後5日內向本院提出抗告狀。
                              書記官  蔡易霖
中    華    民    國    98    年    8     月    14    日


司法院資訊處製作；財團法人民間司法改革基金會備份。
